臺灣臺南地方法院刑事判決　　　　　　　93年度重訴字第25號
公　訴　人　臺灣台南地方法院檢察署檢察官
被　　　告　乙○○
選任辯護人　林慶雲律師
　　　　　　侯勝昌律師
上列被告因違反槍砲彈藥刀械管制條例等案件，經檢察官提起公
訴（93年度偵字第7256、8400、8401、8608、8625、9381、9441
號），本院判決如下：
    主  文
乙○○共同未經許可，製造可發射子彈具有殺傷力之改造手槍，
處有期徒刑伍年陸月，併科罰金新台幣壹拾萬元。罰金如易服勞
役，以銀元佰元即新台幣玖佰元折算壹日。
扣案如附表所示之物均沒收。
    事  實
一、丙○○（另行審結）透過友人認識乙○○後，得知乙○○具
    有25年以上之車床經驗，乃持玩具手槍槍管（塑膠材質、未
    貫通），要求乙○○以鐵管照樣仿作50支，並予貫通。乙○○明知丙○○欲製造槍管，仍與丙○○出於共同製造改造手
    槍之犯意聯絡，自93年5月間某日起，未經許可，在乙○○
    所任職之高雄縣岡山鎮○○街一九五號「新倡發工業有限公
    司」（以下簡稱新倡發公司）工廠內，以公司之車床製造共
    42支改造手槍槍管。並以公司鑽床機先貫通其中3支槍管，
    依序於93年6月中旬及7月間，在新倡發公司工廠外，交付丙○○。丙○○則分別交付乙○○新台幣（以下同）1,000元
    及大衛杜夫香菸2條做為代價。丙○○取得槍管後，在其高
    雄縣燕巢鄉鳳龍巷14-6號住處，組合乙○○製造之槍管及購
    自模型店之玩具槍槍身等槍枝零組件，製造完成可供發射子
    彈具有殺傷力如附表編號1-3所示之改造手槍共3把。警方於
    附表所示之時間、地點，持本院核發之搜索票進行搜索，當
    場起出上開具有殺傷力之改造手槍3把及預備貫通充當改造
    手槍使用之槍管半成品39支，並予扣案。
二、案經臺南縣警察局移送臺灣臺南地方法院檢察署檢察官偵查
    起訴。
    理  由
壹、被告及其選任辯護人之辯解：
  一、被告乙○○之辯解：丙○○拿了一支樣品，是圓管，約5
      、6公分長，問我會不會作，他並沒有說要做什麼，我不
      知道那是槍管，如果我知道就不會幫他做。
  二、選任辯護人為被告辯護稱：扣案之鐵管均為實心金屬物，
      顯不具有發射子彈之功能。
貳、認定犯罪事實所憑之證據及理由暨對於被告有利之證據不採
    納之理由：
  一、被告乙○○事前知悉丙○○要求製造槍管仍予製造：
    (一)被告乙○○於本院供稱：「丙○○是拿一支圓管的樣品，
      約五、六公分長，問我會不會做，我都是在工廠內趁無人
      時製作，材料是我拿工廠較差的鐵做的，用車床做一形狀
      出來，中間再用鑽床鑽孔貫通，我共做3支」（本院93年
      11月5日訊問筆錄參照）。於警訊時供稱：「自93年5月初
      開始替丙○○製作槍管，迄今共製作3支成品及39支半成
      品。」「製作完成之成品槍管交予丙○○，分三次交付，
      第一次於93年6月中旬，第二、三次於7月間，地點均在我
      工廠外。第一次他拿一千元給我，第二、三次他都拿大衛
      杜夫香菸各一條給我作為代價。」「我知道製造槍械是不
      法的行為」等語（警卷A2卷第2頁以下）。偵查中供稱：
      「我不知道他是要把槍管裝在槍枝上，他要我貫通槍管時
      我才知道，但我還是幫他貫通」（偵卷B7卷第127頁以下
      ）。經本院勘驗警訊及偵訊錄音帶結果，被告於接受警方
      針對是否知情為丙○○製造槍管一事訊問時，初回答：「
      我剛開始真的不知道」等語，後經警方詰問結果，始回答
      ：「我開始真的不知道，後來知道了」等語。於偵查中接
      受檢察官訊問時亦供稱：「因為他叫我車管，後來叫我貫
      通時，我才知道」等語，有本院94年4月21日勘驗筆錄在
      卷可稽（本院卷一第259頁以下參照）。參酌被告乙○○
      於本院自承具有25年以上車床經驗，對於其製成之各種成
      品用途，應有能力判斷，始合常理。況丙○○並非熟識之
      友人或客戶，亦無正當之營生，當丙○○拿塑膠槍管要求
      照樣仿製時，乙○○在未貫通前，尚可能誤為一般用途之
      鐵管，但當丙○○要求貫通鐵管時，應能輕易判斷係充當
      槍管使用，始合常理。被告乙○○上開自白應與事實相符
      ，而可採信。
    (二)共同被告丙○○於偵查中亦供稱：「乙○○幫我完成3支
      槍管，幫我貫通，我再組裝」「乙○○起初不知道是要做
      槍管使用，是我後來再訂一批槍管，他才知道」（偵查卷
      B7第124頁以下）。於警訊中亦供稱：「這3支槍管其中一
      支就是我在臺南市立醫院遭警方查獲之改造手槍內槍管，
      另一支是被慶仔拿走，另一支是93年8月12日警方起獲之
      改造手槍內槍管」等語（警卷A2第1頁以下）。依共同被
      告上開供詞，亦足佐證被告乙○○確已知悉丙○○要求製
      造槍管甚明。
    (三)警方監聽乙○○與丙○○之電話結果：
      1.乙○○於93年7月8日下午4時25分打電話予丙○○，丙○○催促完工，乙○○告以少一塊後面的零件，丙○○
        答應拿來，並要求在槍枝撞針位置預留高度5ML（應為
        5MM之誤）的空間等語。
      2.丙○○於93年7月8日下午8時20分打電話予乙○○，告
        以將拿來槍枝下面的座過來，乙○○稱聽不懂，丙○○
        稱等一下就過來等語。
      3.丙○○於93年7月9日中午12時55分打電話予乙○○，要
        求將槍管烤成黑色，並在槍身刻上編碼，乙○○告以員
        工去遊覽等語。
      4.乙○○於93年7月19日下午2時11分打電話予丙○○，丙○○要求無論長短都要從外面量進去19公分（應為槍管
        口徑19MM之誤），並答應晚一點再拿錢過來，並稱許乙○○上一次的槍管做的很好等語。
      5.丙○○於93年7月19日下午7時31分打電話予乙○○，要
        求先拿短的一支槍管，乙○○同意先行處理等語。以上
        有臺南縣警察局刑警隊經濟組摘要譯文表一份在卷可稽
        （警卷A2，第16-5頁以下）。
      6.依上開監聽結果，丙○○要求乙○○預留撞針高度之空
        間、烤黑槍管，雙方通話均以暗語如「染頭髮（烤黑）
        」、「針（撞針）」、「竹篙（槍枝）」、「晾衣服務
        （槍管）」、「尤魚、尤魚鬚」聯絡，乙○○倘不知正
        在從事製造槍管之不法行為，在正常之通話下，自無可
        能使用只有兩人才聽得懂的暗語溝通，益徵被告乙○○
        確實知情正從事製造槍管之行為。被告乙○○辯稱伊不
        知情云云，顯係事後卸責之詞，不足採信。
    (四)此外，並有如附表編號4所示之半成品39支扣案足資佐證
      。依被告乙○○之自白，扣案之39支半成品，亦為丙○○
      所訂製，已使用車床按塑膠槍管樣品，車出鐵管型式，僅
      需再以鑽床機貫通後，即為槍管成品。選任辯護人為被告
      辯稱扣案之半成品均為實心鐵管，不具發射子彈功能云云
      ，顯有誤會。
  二、警方持搜索票起出如附表所示改造手槍，經送鑑定後認有
      殺傷力：警方於如附表所示之時間、地點，持本院核發之
      搜索票，起出如附表所示之改造手槍，經送鑑定結果，均
      可發射子彈，具有殺傷力等情，有內政部警政署刑事警察
      局93年7 月23日刑鑑字第0930145320號及93年9月10日刑
      鑑字第0930173175號槍彈鑑定書二份在卷可稽（偵查卷B3
      卷第52 頁以下及B7卷第97頁以下）。
  三、被告乙○○共同製造可發射子彈具有殺傷力之改造手槍，
      事證明確：依共同被告丙○○上開供詞，扣案之改造手槍
      槍管均係乙○○所製造，業如上述。而扣案之改造手槍復
      經鑑定具有殺傷力，被告乙○○並明知所製造者為槍管，
      足認被告乙○○共同製造可發射子彈具有殺傷力之改造手
      槍，事證明確，應予依法論科。
  四、起訴書認被告乙○○與丙○○及綽號「慶仔」之人，共同
      製造改造手槍，乃據共同被告丙○○所供。共同被告丙○○於警訊中供稱：「在台南市立醫院查獲之槍枝是一人之
      綽號慶仔者，於93年7月8日晚上8時許拿來給我，還稱無
      法拉滑套，要我試拉看看，能否組合」等語（警卷A1卷第
      2頁）。「在甲○○住處及我住處所查獲之槍彈是我二、
      三個月前在高雄縣田寮鄉向綽號阿丕之男子借來防身」（
      警卷A2卷第1-10頁）。共同被告丙○○所為上開供詞，均
      係在警方查獲被告乙○○之前，故丙○○否認有製造槍枝
      ，並推稱所查獲之槍枝均不是綽號「慶仔」就是「阿歪」
      之人所寄放，乃可想見。惟俟警方於93年8月12日查獲乙○○之後，丙○○乃改稱：「該三支槍管其中一支就是我
      在台南市立醫院遭警方查獲之改造手槍內的槍管，另一支
      是被慶仔拿走，另一支是93年8月12日警方起獲之改造手
      槍內槍管」等語（警卷A2卷第1-11頁）。斯時，丙○○已
      坦承所查獲之兩支改造手槍內槍管，均係伊要求乙○○所
      製造，至於另一支槍管去處，因第三把槍尚未查獲，故仍
      推稱由慶仔取走。迄93年8月14日，警方復自甲○○所駕
      自小客車內取出改造手槍一支，亦坦承該把改造手槍為伊
      自家中取出藏放於甲○○車內者。對於此把槍之來源，則
      辯稱是阿歪或慶仔所有，並稱自93年初開始幫阿歪或慶仔
      改造槍枝，改造完成之槍枝約有5、6支，均交給阿歪或慶
      仔。乙○○供稱完成之3支槍管及半成品39支，是我與阿
      歪或慶仔拿樣本給乙○○製造的。我沒有告訴乙○○我委
      託他製造之槍管是用來改造手槍，應是阿歪或慶仔講的云
      云（警卷A2卷第1-11、1-12、1-17頁）。丙○○上開供詞
      倘可採信，被告乙○○理應見過所謂「阿歪」或「慶仔」
      之人，惟被告乙○○於本院審理時則堅稱：「是丙○○請
      人家載他來的，我只認識丙○○，其他的人不認識。其他
      的人也沒有跟我接觸過，都是丙○○跟我接觸的」等語（
      本院94年9月6日審理筆錄參照）。再者，丙○○既幫阿歪
      或慶仔改造槍枝5、6把，理論上應有電話上之聯繫，惟警
      方監聽甚久，並無所謂「阿歪」或「慶仔」之人。顯見「
      阿歪」或「慶仔」之人應係丙○○為供辯解或卸責所杜撰
      虛構，並無其人。起訴書認被告乙○○與丙○○及「慶仔
      」之人共同製造槍枝，尚非可採。
、法律適用：
  一、新舊法比較：按被告乙○○行為後，槍砲彈藥刀械管制條
      例業於94年1月26日修正公布，並於同年1月28日生效，修
      正後該條例第8條第1項規定為「未經許可，製造、販賣或
      運輸鋼筆槍、瓦斯槍、麻醉槍、獵槍、空氣槍或第4條第1
      項第1款所定其他可發射金屬或子彈具有殺傷力之各式槍
      砲者，處無期徒刑或5年以上有期徒刑，併科新臺幣1千萬
      元以下罰金」，並刪除原條例第11條之規定。比較修正前
      第11條第1項規定「未經許可，製造、販賣或運輸第4條第
      1 項第1款所稱其他可發射金屬或子彈具有殺傷力之各式
      槍砲者，處5年以上有期徒刑，併科新臺幣1千萬元以下罰
      金」，以修正前之槍砲彈藥刀械管制條例第11條第1項之
      規定，有利於被告，依刑法第2條第1項但書規定，自應適
      用舊法之規定。
  二、核被告乙○○未經許可製造可發射子彈具有殺傷力之改造
      手槍，所為係犯修正前槍砲彈藥刀械管制條例第11條第1
      項之罪。
  三、被告乙○○與丙○○上開犯行有犯意之聯絡，行為之分擔
      ，均為共同正犯。
  四、爰審酌被告犯罪之動機、目的、手段，犯罪時所受之刺激
      及其品性、生活狀況、智識程度、犯罪所生之損害，及犯
      罪後態度等一切情狀，量處如主文所示之刑，並就罰金部
      分諭知易服勞役之折算標準。
  五、如附表編號1-3所示之改造手槍，均為違禁物；如附表編
      號4所示之槍管半成品39支，均為乙○○所有預備供製造
      改造手槍所用之物，均應依法宣告沒收。另扣案之行動電
      話1支，固為被告乙○○所有，惟非供犯製造槍枝所用工
      具，爰不另為沒收之諭知，附為敘明。
肆、適用法條：
  一、刑事訴訟法第299條第1項前段。
  二、修正前槍砲彈藥刀械管制條例第11條第1項。
  三、刑法第2條第1項但書、第11條前段、第28條、第42條第2
      項、第38條第1項第1、2款。
  四、現行法規所定貨幣單位折算新臺幣條例第2條。
本案經檢察官丁○○到庭執行職務。
中　　華　　民　　國　　94　　年　　9　　月　　20　　日
　　　　　　　　　刑事第七庭    審判長法　官　林英志
                                      法  官  彭喜有
                                      法  官  林勝利
以上正本證明與原本無異。
如不服本判決，應於判決送達後10日內，向本院提出上訴狀。
　　　　　　　　　　　　　　　　      書記官　黃雅雲
中　　華　　民　　國　　94　　年　　9 　　月　　20　　日
附錄本案論罪科刑法條全文：
槍砲彈藥刀械管制條例第11條第1項：
未經許可，製造、販賣或運輸第四條第一項第一款所稱其他可發
射金屬或子彈具有殺傷力之各式槍砲者，處五年以上有期徒刑，
併科新台幣一千萬元以下罰金。
附表：
┌──┬──────────┬─────┬──┬──────┬───────────┬─────┐
│編號│品                名│槍枝編號  │數量│起出時間    │起出地點              │沒收依據  │
├──┼──────────┼─────┼──┼──────┼───────────┼─────┤
│1   │改造手槍（仿BERTTA廠│0000000000│1支 │93年7月9日  │臺南市○○路670號「台 │刑法第38條│
│    │Ｍ9型製造）         │          │    │下午2時30分 │南市立醫院」810號病房 │第1項第1款│
├──┼──────────┼─────┼──┼──────┼───────────┼─────┤
│2   │改造手槍（仿BERTTA廠│0000000000│1支 │93年8月14日 │臺南市○○○街23號前許 │刑法第38條│
│    │Ｍ9型製造）         │          │    │凌晨1時30分 │岳亭VU-3256號車內     │第1項第1款│
├──┼──────────┼─────┼──┼──────┼───────────┼─────┤
│3   │改造手槍（仿GLOCK26 │0000000000│1支 │93年8月12日 │高雄縣燕巢鄉鳳雄村鳳龍│刑法第38條│
│    │型製造）            │          │    │下午2時55分 │巷17-9號甲○○住處    │第1項第1款│
├──┼──────────┼─────┼──┼──────┼───────────┼─────┤
│4   │槍管半成品          │          │39支│93年8月12日 │高雄縣岡山鎮○○路60巷│刑法第38條│
│    │                    │          │    │下午5時13分 │27弄59號乙○○住處    │第1項第2款│
└──┴──────────┴─────┴──┴──────┴───────────┴─────┘
